臺灣高等法院刑事判決
109年度交上易字第323號
上  訴  人  臺灣桃園地方檢察署檢察官
被      告  徐金盛



輔  佐  人
即被告之子  徐文福


上列上訴人因被告過失傷害案件，不服臺灣桃園地方法院108年
度交易字第80號，中華民國109年7月14日第一審判決（起訴案號
：臺灣桃園地方檢察署107年度調偵字第1469號），提起上訴，
本院判決如下：
    主  文
上訴駁回。
    事  實
一、徐金盛於民國106年10月27日，駕駛車牌號碼0000-00號自用
    小客車，沿桃園市新屋區（下不引市及區）中興路由北往南
    方向（即往中山路方向）行駛，於同日19時6分許，行經中
    興路與忠孝街交岔路口時，本應注意汽車行駛至交岔路口，
    應遵守號誌之指示，而閃光黃燈表示「警告」，車輛應減速
    接近，注意安全，小心通過，且汽車行近未劃設行人穿越道
    之交岔路口，遇有行人穿越道路時，無論有無交通指揮人員
    指揮或號誌指示，均應暫停讓行人先行通過，並應注意車前
    狀況，並隨時採取必要之安全措施等規定，而依當時天氣陰
    、夜間有照明、柏油路面乾燥、無缺陷、無障礙物、視距良
    好等一切情況，無不能注意之情事，徐金盛竟疏未注意，適
    有李錦盛沿忠孝街由西往東方向步行，穿越中興路與忠孝街
    交岔路口（閃光紅燈號誌正常運作，亦應注意左右來車小心
    穿越道路而疏未注意，貿然穿越），撞擊李錦盛，致李錦盛
    倒地，受有左側第2至8肋骨多處骨折並連枷胸、頭部外傷併
    多處擦傷、肺炎、呼吸衰竭等傷害，經相當治療後，仍須長
    期呼吸照護，而有身體及健康重大不治之傷害。嗣徐金盛委
    由孫女徐惠姿撥打電話報案，員警據報前往現場處理，徐金
    盛肇事後，於犯罪尚未被有偵查權之機關或公務員發覺前，
    留在現場並向前來處理之警員表明係肇事者，自願接受裁判
    而自首。
二、案經李錦盛之配偶盧錫妹訴由桃園市政府警察局楊梅分局移
    送臺灣桃園地方檢察署檢察官偵查起訴。 
    理  由
壹、證據能力
一、按被告以外之人於審判外之陳述，雖不符合刑事訴訟法第15
    9條之1至第159條之4之規定，但經當事人於審判程序同意作
    為證據，法院審酌該言詞陳述或書面陳述作成時之情況，認
    為適當者，亦得為證據；當事人、代理人或辯護人於法院調
    查證據時，知有刑事訴訟法第159條第1項不得作為證據之情
    形，而未於言詞辯論終結前聲明異議者，視為有前項之同意
    ，刑事訴訟法第159條第1項及第159條之5分別定有明文。查
    本判決所引用被告徐金盛以外之人於審判外之陳述，雖屬傳
    聞證據，惟檢察官同意有證據能力，被告、輔佐人徐文福（
    下逕稱姓名）不爭執證據能力，且於本院言詞辯論終結前均
    未聲明異議（見交上易323卷第45至50、89至96頁），本院
    審酌上開證據資料作成時之情況，尚無違法不當或證明力明
    顯過低之瑕疵，亦認為以之作為證據應屬適當，爰依上開規
    定，認前揭證據資料均有證據能力。 
二、又按除法律另有規定外，實施刑事訴訟程序之公務員因違背
    法定程序取得之證據，其有無證據能力之認定，應審酌人權
    保障及公共利益之均衡維護，刑事訴訟法第158條之4定有 
    明文。本案以下所引用之非供述證據，並無證據證明係實施
    刑事訴訟程序之公務員違背法定程序所取得，且經本院於審
    理時合法踐行調查程序，自應認均具有證據能力，得作為證
    據。
貳、認定犯罪事實所憑之證據及理由
    訊據被告固坦承其於上開時、地，駕車撞擊行人李錦盛（下
    逕稱姓名），且李錦盛受有上開傷害等情，惟堅決否認有何
    過失傷害致人重傷之犯行，辯稱：當時路口閃黃燈，我開得
    很慢，沒有看到李錦盛，是他撞到我，不是我撞到他，我聽
    到聲音就馬上下車查看並報警云云（見交上易323卷第46至4
    7、49頁）；徐文福辯稱：當時確實有發生車禍，被告有注
    意前方路況，但沒有看到行人，其聽到碰撞才緊急剎車；對
    於車禍鑑定有意見，被告於案發時確實反應不及云云（見交
    上易323卷第92、94頁）。經查：
一、被告駕駛車牌號碼0000-00號自用小客車，於上開時間，沿
    中興路由北往南方向（即往中山路方向）行駛，行經中興路
    與忠孝街交岔路口時，撞擊穿越馬路之行人李錦盛，致李錦
    盛受有左側第2至8肋骨多處骨折並連枷胸、頭部外傷併多處
    擦傷、肺炎、呼吸衰竭等傷害等情，業據被告坦承不諱（見
    偵3075卷第5頁正反面、第32頁正反面，審交易1252卷第99
    至100頁，交易80卷第109、113頁，交上易323卷第46至47、
    49頁），並有衛生福利部桃園醫院106年12月15日第0000000
    號診斷證明書1紙（見偵3075卷第15頁）、道路交通事故現
    場圖1紙（見偵3075卷第20頁）、道路交通事故調查報告表㈠
    、㈡各1份（見偵3075卷第21至22頁）、路口監視器錄影畫面
    翻拍照片8張（見偵3075卷第23至24頁反面）、現場照片14
    張（見偵3075卷第25至28頁）、衛生福利部桃園醫院107年3
    月30日桃醫醫字第1071902398號、107年8月16日桃醫醫字第
    1071910118號、108年5月3日桃醫醫字第1081905270號函各1
    紙（見調偵1469卷第6、23頁，交易80卷第27頁）、原審109
    年4月21日勘驗筆錄及附件監視器、行車紀錄器畫面截圖各1
    份（見交易80卷第79至80、85至94-12頁）在卷可參，上開
    事實首堪認定。
二、觀諸原審於109年4月21日勘驗被告行車紀錄器畫面，內容略
    以：於播放器時間5分50秒時，被告駕駛車輛持續前進，此
    時畫面上方行車號誌為閃黃燈；於播放器時間5分58秒時，
    李錦盛出現在畫面之右前方；於播放器時間5分59秒時，李
    錦盛位在被告視線正前方，被告持續前進，李錦盛亦持續往
    前行欲通過路口；於播放器時間6分1秒時，被告與李錦盛發
    生碰撞（見交易80卷第79至80頁）；且原審於同日勘驗上開
    路口監視器畫面，內容略以：被告駕駛車輛沿中興路直行，
    李錦盛欲穿越中興路往對向移動，於播放器時間31秒時，李
    錦盛已行走至其左方白色路邊邊線上…被告持續開車前進時
    ，李錦盛亦持續往對向移動…被告完全無煞車之行為，且與
    李錦盛在中興路與忠孝街口發生碰撞，李錦盛被彈飛起來，
    最後倒在路口（見交易80卷第80頁），復有上開行車紀錄器
    及路口監視器畫面截圖照片共9張（見交易80卷第85至94-7
    頁）在卷可考，可知案發時，被告駕車沿中興路由北往南方
    向直行，其行向應遵守之路口號誌為閃光黃燈，且尚未到達
    上開交岔路口前，李錦盛已出現在其視線前方，被告竟仍未
    煞車減速而持續直行，進而撞擊李錦盛等情，洵堪認定。
三、按汽車行駛至交岔路口，應遵守號誌之指示，而閃光黃燈表
    示「警告」，車輛應減速接近，注意安全，小心通過，且汽
    車行近未劃設行人穿越道之交岔路口，遇有行人穿越道路時
    ，無論有無交通指揮人員指揮或號誌指示，均應暫停讓行人
    先行通過，並應注意車前狀況，並隨時採取必要之安全措施
    ，道路交通安全規則第94條第3項、第102條第1項第1款、第
    103條第3款及道路交通標誌標線號誌設置規則第211條第1 
    項第1款分別定有明文。查被告為領有自用小客車駕駛執照
    之人，有道路交通事故調查報告表（二）1份（見偵3075卷
    第22頁）在卷可參，被告應知上開交通安全規則，是依被告
    智識能力，參以案發時為天氣陰、夜間有照明、柏油路面乾
    燥、無缺陷、無障礙物、視距良好等情，有道路交通事故調
    查報告表（一）1份（見偵3075卷第21頁）在卷可考，被告
    無不能注意之情形，而被告既已發現李錦盛出現在其前方視
    線範圍內，且又行經設有閃光黃燈號誌之交岔路口，卻未減
    速慢行，並暫停讓行人李錦盛先行通過，足認被告有未遵守
    燈光號誌、未注意車前狀況，及未暫停讓行人先行通過等過
    失。被告及徐文福辯稱：被告有注意前方路況，但沒有看到
    李錦盛，是李錦盛撞到被告，不是被告撞到李錦盛云云，顯
    與客觀事實不符，難以採信。
四、本案經送桃園市政府車輛行車事故鑑定會鑑定肇事責任，鑑
    定意見略以：被告於夜間駕駛自用小客車行經閃光黃燈號誌
    正常運作交岔路口，未減速慢行且未充分注意車前狀況，撞
    擊路口內穿越道路之行人，為肇事主因；行人李錦盛在閃光
    紅燈號誌正常運作交岔路口，未注意左右無來車小心穿越道
    路，為肇事次因等語，嗣再送覆議，覆議意見除修正部分文
    字外，均與上開鑑定意見相同，有該會107年5月11日桃交鑑
    字第1070002118號函暨所附鑑定意見書1份（見調偵1469卷
    第9至11頁）、桃園市政府交通局109年2月19日桃交運字第1
    090006991號函1份（見交易80卷第63頁）附卷可考，鑑定機
    關意見均與本院相同。
五、按「稱重傷者，謂下列傷害：…六、其他於身體或健康，有
    重大不治或難治之傷害」，刑法第10條第4項第6款定有明文
    ；次按刑法第10條第4項第6款之重傷，係指除去同項第1款
    至第5款之傷害而於身體或健康有重大不治或難治之傷害者
    而言；所謂於身體或健康有重大不治或難治之傷害，係指傷
    害重大，且不能治療或難於治療，於人之身體或健康有重大
    影響者而言（最高法院99年度台上字第2785號判決意旨參照
    ）。查李錦盛受有上開傷害，雖經手術治療，然恢復不良造
    成呼吸器依賴，需長期呼吸照護等情，有衛生福利部桃園醫
    院108年5月3日桃醫醫字第1081905270號函1紙（見交易80卷
    第27頁）附卷可佐，足認李錦盛自本件車禍發生迄今，縱經
    相當診治，亦因傷重無法恢復，顯已達於身體及健康重大難
    治之程度，核與刑法第10條第4項第6款規定相符，自屬重傷
    無訛。
六、末李錦盛係因本件車禍致受有左側第2至8肋骨多處骨折並連
    枷胸、頭部外傷併多處擦傷、肺炎、呼吸衰竭等傷害，經相
    當治療後，仍須長期呼吸照護，而有身體及健康重大不治之
    傷害，李錦盛所受重傷與被告之過失行為間顯具相當因果關
    係，被告自應負過失傷害致人重傷之責。
七、至徐文福聲請本案再送國立交通大學鑑定（見交上易323卷
    第93頁），本案被告具有過失已如前述，故無再送鑑定之必
    要，併此敘明。
八、綜上所述，本案事證已臻明確，被告與徐文福前揭所辯，要
    屬卸責之詞，不足採信。被告犯行洵堪認定，應依法論科。
參、論罪科刑
一、按行為後法律有變更者，適用行為時之法律。但行為後之法
    律有利於行為人者，適用最有利於行為人之法律。刑法第2
    條第1項定有明文。經查，被告行為後，刑法第284條業於10
    8年5月29日修正公布，並自同月31日生效施行，修正前刑法
    第284條第1項規定：「因過失傷害人者，處6月以下有期徒
    刑、拘役或5百元以下罰金，致重傷者，處1年以下有期徒刑
    、拘役或5百元以下罰金」，修正後刑法第284條則規定：「
    因過失傷害人者，處1年以下有期徒刑、拘役或10萬元以下
    罰金；致重傷者，處3年以下有期徒刑、拘役或30萬元以下
    罰金」，經比較新舊法之結果，新法提高法定刑上限，對於
    被告不利，應依刑法第2條第1項前段規定，適用行為時即修
    正前刑法第284條第1項之規定論處。
二、核被告所為，係犯修正前刑法第284條第1項後段之過失傷害
    致人重傷罪。
三、按於犯罪未被發覺前，向該管公務員告知其犯罪，而不逃避
    接受裁判者，即與刑法第62條規定自首之條件相符。至於自
    首後對其犯罪事實有所主張或辯解，係被告辯護權之行使，
    不能據此一端即謂被告無接受裁判之意（最高法院84年度台
    上字第829號判決意旨參照）。查被告自承：案發後我叫站
    在旁邊的孫女徐惠姿（下逕稱姓名）報案，徐惠姿就用門號
    0000000000號行動電話報案，後來救護車來了警察也就來了
    ，我就在現場等警察等語（見交上易323卷第93至94頁），
    參以本案確有於106年10月27日19時5分許，以門號00000000
    00號行動電話撥打119報案，有桃園市政府消防局109年12月
    18日桃消指字第1090039282號函、桃園市緊急救護案件紀錄
    表各1份（見交上易323卷第81至83頁），又承辦員警胡毓弘
    據報到達案發現場時，被告在場並表示其為上開車輛之駕駛
    人乙情，有職務報告1紙（見交上易323卷第71頁）、桃園市
    政府警察局楊梅分局楊梅交通分隊道路交通事故肇事人自首
    情形紀錄表1紙（見偵3075卷第10頁）在卷可稽，被告於肇
    事後，員警獲報時尚不知何人肇事，被告在員警前來時在場
    ，當場承認其為駕駛人，自有不逃避接受裁判之意，雖其事
    後否認有過失傷害致人重傷行為，揆諸前開說明，僅為其辯
    護權之行使，無礙於自首之成立，爰依刑法第62條前段規定
    ，減輕其刑。
肆、駁回上訴之理由：
一、原審同前開有罪之認定，以被告罪證明確，適用修正前刑法
    第284條第1項後段、刑法第62條前段等規定，並審酌被告因
    上揭過失行為，導致李錦盛因而受有前揭傷害，並造成重傷
    害之結果，其犯罪所生損害非輕，且被告犯後否認犯行，犯
    後態度難謂良好，又其迄未能與李錦盛達成和解或調解，彌
    補李錦盛所生損害，所為自應非難；兼衡其為國小畢業之智
    識程度，自陳家庭經濟狀況勉持、素行，暨本案過失之情節
    及李錦盛所受之傷勢等一切情狀，量處有期徒刑4月，並諭
    知易科罰金之折算標準。經核原審認事用法並無違誤，量刑
    亦屬妥適。
二、檢察官上訴意旨略以：被告於肇事後停留在現場，警方據報
    到場後，自可據現場狀況發覺被告乃涉案駕駛人，被告雖向
    警方坦承其為駕駛人，然僅屬自白，不能認係自首；縱認成
    立自首，惟被告犯後仍狡卸否認犯罪，並無減刑之必要。又
    被告犯後仍否認犯行，亦不願賠償李錦盛所受損害，顯見被
    告並無真誠悔悟之心，犯後態度未佳，原審量刑過輕，難認
    適當云云（見交上易323卷第23至24頁）。
三、惟查，被告肇事後，委由徐惠姿報案，並於員警獲報到場後
    自承為汽車駕駛人，並自願接受裁判，已符合自首之情形，
    與自首規定本即在鼓勵犯罪行為人勇於面對刑事責任，並考
    量其節省訴訟資源之情形，原審審酌後予以減輕其刑，並無
    不合。又刑事審判旨在實現刑罰權之分配的正義，故法院對
    有罪被告之科刑，應符合罪刑相當之原則，使輕重得宜，罰
    當其罪，以契合社會之法律感情，此所以刑法第57條明定科
    刑時應審酌一切情狀，尤應注意該條所列10款事項以為科刑
    輕重之標準，俾使法院就個案之量刑，能斟酌至當。而量刑
    輕重係屬事實審法院得依職權自由裁量之事項，苟已斟酌刑
    法第57條各款所列情狀而未逾越法定刑度，不得遽指為違法
    （最高法院72年台上字第6696號判例意旨參照）。查原判決
    關於被告犯過失傷害致人重傷罪之科刑部分，係以行為人責
    任為基礎，就刑法第57條各款事項詳為審酌，而為妥適量刑
    ，並無濫用裁量權之情形，亦未違反比例原則，核無違法或
    不當。
四、綜上所述，檢察官提起上訴，指摘原判決不當，均無理由，
    應予駁回。
據上論斷，應依刑事訴訟法第368條，判決如主文。
本案經檢察官葉益發提起公訴，檢察官楊尉汶提起上訴，檢察官
孫冀薇到庭執行職務。 
中　　華　　民　　國　　110 　年　　 1　　月　　26　　日
                  刑事第十二庭  審判長法　官  陳如玲
                                      法　官  廖建瑜
                                      法　官  蔡如惠
以上正本證明與原本無異。
不得上訴。
                                      書記官  黃郁珊
中　　華　　民　　國　　110 　年　　1 　　月　　27　　日
附錄：本案論罪科刑法條全文
修正前中華民國刑法第284條
因過失傷害人者，處6月以下有期徒刑、拘役或5百元以下罰金，
致重傷者，處1年以下有期徒刑、拘役或5百元以下罰金。
從事業務之人，因業務上之過失傷害人者，處1年以下有期徒刑
、拘役或1千元以下罰金，致重傷者，處3年以下有期徒刑、拘役
或2千元以下罰金。